臺灣基隆地方法院交通事件裁定　　　　 100年度交聲字第41號
移送機關即
原處分機關　交通部公路總局臺北區監理所基隆監理站
聲明異議人
即受處分人　吳明坤
上列異議人即受處分人因違反道路交通管理處罰條例事件，對於
交通部公路總局臺北區監理所基隆監理站中華民國100 年2 月 8
日所為之處分（原處分案號：基監字第裁42-RA0000000號），聲
明異議，本院裁定如下：
    主  文
異議駁回。
    理  由
一、移送及原處分意旨略以：異議人即受處分人吳明坤（下稱異
    議人）於民國100 年1 月2 日晚上7 時39分許，駕駛車牌號
    碼1517－TM號自用一般小客車，行經基隆市○○路與月眉路
    口，因有「駕車行經有燈光號誌管制之交岔路口闖紅燈」之
    違規行為，經自動採證照相儀器拍照後，基隆市警察局交通
    警察隊警員以異議人違反道路交通管理處罰條例第53條第 1
    項規定，於100 年1 月12日填製所屬機關基警交字第RA0000
    000 號舉發違反道路交通管理事件通知單逕行舉發。異議人
    曾於應到案日期（100 年2 月11日）前之100 年1 月26日提
    出申訴，經舉發機關於100 年1 月31日以基警交字第100000
    2776號函表示異議人違規屬實而維持原舉發。惟異議人到案
    仍表不服，移送機關即原處分機關（下稱移送機關）遂於10
    0 年2 月8 日作成基監字第裁42-RA0000000號裁決書，以異
    議人有「駕車行經有燈光號誌管制之交岔路口闖紅燈」之違
    規事實，依道路交通管理處罰條例第53條第1 項、第63條第
    1 項第3 款規定（原裁決書漏載第3 款），裁處異議人罰鍰
    新臺幣（下同）二千七百元，並記違規點數三點，於法應無
    不合等語。
二、異議意旨略以：伊當時駕駛上開車輛與前方車輛快速行駛至
    遭舉發之路口，在交通號誌轉換時，兩車均要加速通過，惟
    前方車輛不知是否為故意，在通過路口停止線（白線）後，
    卻在舉發照片所示之第一時間至第二時間內反覆煞車，此觀
    舉發照片內兩車之煞車燈均亮即可證明。伊當時直覺可以通
    過路口，該判斷時間極為短暫，故無法瞬間停車，伊係因前
    方車輛反覆煞車以至延遲通過路口而遭拍照舉發，若前方車
    輛未為上開行為，則伊即可順利通過。爰聲明異議，請求撤
    銷原處分云云。
三、按汽車駕駛人，行經有燈光號誌管制之交岔路口闖紅燈者，
    處一千八百元以上五千四百元以下罰鍰；前項紅燈右轉行為
    者，處六百元以上一千八百元以下罰鍰；且均記違規點數三
    點，道路交通管理處罰條例第53條第1 項、第2 項、第63條
    第1 項第3 款分別定有明文。次按車輛面對圓形紅燈表示禁
    止通行，不得超越停止線或進入路口，此為道路交通標誌標
    線號誌設置規則第206 條第5 款第1 目所明定。交通部曾於
    82年4 月22日以交路字第009811號函就「闖紅燈」提出如下
    之認定標準：(一)車輛面對圓形紅燈時仍逕予穿越路口至銜接
    路段，含左轉、直行、迴轉及右轉（依箭頭綠燈允許行駛者
    除外），即視為闖紅燈之行為。(二)於有繪設路口範圍者：車
    輛無視於紅燈警示，有穿越路口之意圖，而車身已伸入路口
    範圍亦視同闖紅燈；若僅伸越停止線而未達路口範圍者，則
    視為不遵守標線指示論處。(三)於無繪設路口範圍者：以車輛
    無視於紅燈號誌，而有穿越路口之企圖，其車身並已伸越停
    止線並足以妨害其他方向人（若有行人穿越道）、車通行者
    ，亦以闖紅燈論處；若僅車身伸越停止線則以不遵守標線指
    示視之。(四)目前交岔路口已繪設網狀黃線區者暫以該範圍視
    作路口，未繪設者請公路主管機關依內政部警政署65年2 月
    16日警署交字第00249 號函之規定，視路況車況繪設路口範
    圍。上開函釋為道路交通管理處罰條例第8 條所定公路主管
    機關（交通部公路總局各區監理所監理站）之上級機關交通
    部所發布，其對該條例所為之釋示自有「解釋性行政規則」
    之效力，足堪為各級機關適用法律及民眾認知執法機關適用
    法律意見之參考。
四、經查：
  (一)異議人於100 年1 月2 日晚上7 時39分許，駕駛車牌號碼15
    17－TM號自用一般小客車，行經基隆市○○路與月眉路口，
    經自動採證照相儀器拍照後，基隆市警察局交通警察隊警員
    以異議人有道路交通管理處罰條例第53條第1 項「闖紅燈」
    之違規行為，填製所屬機關基警交字第RA0000000 號舉發違
    反道路交通管理事件通知單逕行舉發，異議人曾於應到案日
    期（100 年2 月11日）前之100 年1 月26日提出申訴，經舉
    發機關於100 年1 月31日以基警交字第1000002776號函表示
    異議人違規屬實，移送機關遂於100 年2 月8 日以基監字第
    裁42-RA0000000號裁決書，認異議人有「駕車行經有燈光號
    誌管制之交岔路口闖紅燈」之違規事實，裁處異議人罰鍰二
    千七百元，並記違規點數三點等情，有舉發違反道路交通管
    理事件通知單影本、採證照片二張及違反道路交通管理事件
    裁決書正本在卷可稽，異議人對於確有於上開時間駕駛上開
    自用小客車行經上開路口之行為，亦不爭執。
  (二)本件舉發交通違規事件之採證照片，係使用「微電腦闖紅燈
    自動照相」設備，其偵測原理係於停止線前方地面下埋設固
    定式自動感應式線圈，該感應線圈與路口號誌相互連結，電
    流通過1 個線圈時，該線圈會產生磁場，當用金屬通過該磁
    場時，磁場會產生變化，造成電流也產生變化；而線圈埋在
    路表下（約5 至7 公分）通上電流，當車輛通過線圈時，由
    於車輛係大量的鐵金屬，使地上磁場產生變化，造成電流產
    生變化，而偵測到有車輛經過；能為微電腦闖紅燈自動照相
    設備所拍攝之車輛，均係圓形紅燈亮起，該設備設定開始執
    行拍照後，車輛經過2 組感應線圈時，始予以拍照等情，此
    有基隆市警察局100 年4 月20日基警交字第1000010208號函
    在卷可參。細觀本件舉發交通違規事件採證照片所示：
    1.第一張採證照片中，記載「紅燈：02.6秒」，攝得異議人
      之自用小客車甫越過上開交岔路口處停止線，後輪與停止
      線之間僅有些微距離，其車身與前方車輛尚有一段距離，
      此時該路口交通號誌紅燈已亮；第二張採證照片中，記載
      「紅燈：04.6秒」，攝得異議人之自用小客車向前正在通
      過第一排枕木紋行人穿越道線，其車身正在進入路口（仁
      一路上兩排枕木紋行人穿越道線圍起之範圍），前方車輛
      則正在通過第二排枕木紋行人穿越道線，此時交通號誌仍
      為紅燈；足見上開二張照片拍攝過程中燈號始終為紅燈，
      異議人則係持續駕駛自用小客車往前行駛且進入路口。
    2.本院曾函請基隆市警察局說明上開採證照片中數據之意義
      ，經該局函覆稱：第一張採證照片「紅燈：02.6秒」表示
      異議人所駕駛自用小客車之前輪於紅燈亮起後第2.6 秒輾
      壓道路停止線前方經線圈感應，致感應線圈判讀越線而啟
      動拍攝第一張採證照片，復於紅燈亮起後第4.6 秒拍攝第
      二張採證照片，故第二張採證照片顯示「紅燈：04.6秒」
      等情，有該局上開100 年4 月20日函文在卷足佐。
    由上開說明可知，該感應線圈係於交通號誌轉換成紅燈後始
    得啟動，異議人係在交通號誌轉換成紅燈後，其車輛經過感
    應線圈，遭拍攝上開二張照片，照片中顯示異議人係持續往
    前行駛進入路口；而車輛面對圓形紅燈時，本不得超越停止
    線或進入路口，異議人在上開路口交通號誌已轉為紅燈後第
    2.6 秒，前輪壓過停止線前方，致遭拍攝第一張照片，竟未
    停車，仍繼續往前行駛，在紅燈亮起後第4.6 秒，遭攝得正
    穿越（第一排）枕木紋行人穿越道線且進入路口，此種駕駛
    行為顯然足以妨害其他方向之人、車通行，極易與欲穿越枕
    木紋行人穿越道線之行人或欲行駛月眉路之車輛發生垂直交
    錯相碰撞之嚴重危險，參酌上揭交通部82年4 月22日交路字
    第009811號函關於「闖紅燈」之闡釋，異議人之行為自屬闖
    紅燈之行為無誤。
  (三)異議人雖辯稱前方有車輛阻延其前行，伊無法及時停車云云
    ，惟第一張採證照片中，異議人駕駛之自用小客車與前方車
    輛尚有相當之距離，且異議人係在紅燈亮起後第2.6 秒時，
    前輪方輾壓停止線前方遭拍攝照片，客觀上無從認定異議人
    有何來不及停車致超越停止線之情形，亦無從認定前方車輛
    之行駛行為與異議人之違規行為有何關聯；況且，上開路口
    停止線與（第一排）枕木紋行人穿越道線之間尚有相當距離
    ，足供異議人煞停，避免於紅燈期間仍穿越枕木紋行人穿越
    道線進入路口，異議人無視紅燈號誌亮起已有相當時間（達
    4.6 秒），執意前行進入路口，其車身足以妨害其他方向人
    、車通行，合於上開交通部對於「闖紅燈」之函釋，其辯稱
    前方車輛阻撓伊前行，判斷時間短暫、無法瞬間停車云云，
    顯均屬卸責之詞，無從採憑。
五、綜上所述，本件事證明確，異議人駕駛前開自用小客車行經
    有燈光號誌管制之交岔路口闖紅燈之違規事實，堪以認定。
    從而，原處分機關依道路交通管理處罰條例第53條第1 項、
    第63條第1 項第3 款及違反道路交通管理事件統一裁罰基準
    表之規定，裁處異議人罰鍰二千七百元，並記違規點數三點
    ，於法核無違誤。是本件異議為無理由，應予駁回。
據上論斷，應依道路交通管理處罰條例第87條第2 項，道路交通
事件處理辦法第18條，裁定如主文。
中    華    民    國   100    年    7     月    28    日
                  交通法庭法  官  張婷妮
以上正本證明與原本無異。
對於本件裁定如有不服，應於收受送達後5日內，向本院提出抗
告書狀，敘述抗告之理由，抗告於臺灣高等法院。
中    華    民    國   100    年    7     月    28    日
                          書記官  連懿婷